【裁判字號】    97,財管,162
【裁判日期】    980123
【裁判案由】    指定遺產管理人
【裁判全文】
臺灣高雄地方法院民事裁定             97年度財管字第162號
聲  請  人  中國信託商業銀行股份有限公司
法定代理人  乙○○
被繼承人    甲○○
上聲請人聲請指定被繼承人甲○○之遺產管理人事件，本院裁定
如下：
    主  文
選任楊雪貞律師為被繼承人甲○○（男性，民國○○年○ 月○ 日生
，身分證統一編號：Ｚ000000000號）之遺產管理人。
程序費用新台幣壹仟元由被繼承人甲○○之遺產負擔。
    理  由
一、按繼承開始時，繼承人之有無不明者，由親屬會議於1 個月
    內選定遺產管理人，並將繼承開始及選定遺產管理人之事由
    ，向法院報明；無親屬會議或親屬會議未於前條所定期限內
    選定遺產管理人者，利害關係人或檢察官，得聲請法院選任
    遺產管理人，並由法院依前項規定為公示催告，民法第1177
    條、第1178條第2 項分別定有明文。
二、本件聲請意旨略以：緣被繼承人甲○○（男性，民國○○年 ○
    月○ 日生，身分證統一編號：Ｚ000000000號，生前住高雄縣
    鳳山市黃埔新村西六巷73號），生前曾於94年4 月27日向聲
    請人中國信託商業銀行股份有限公司分別借款新台幣（下同
    ）壹佰萬元正、參萬元正及貳佰萬元正，約定以聲請人基本
    放款利率加碼機動計息，分二百四十期按期付息攤還本息。
    惟查被繼承人甲○○不幸於95年7 月24日死亡，嗣未依約償
    還上開欠款，尚欠聲請人貳佰玖拾伍萬貳仟捌佰參拾伍元之
    本金利息及違約金，惟其名下遺有何遺產不明，尚待調查，
    然其第一、三順位繼承人子閻子浩、兄弟姐妹閻鳳美、閻孝
    文、閻孝武、閻嘉瑋等人均已拋棄繼承，而其父母、外祖父
    母皆已仙逝等事實，且無法依民法第1177條、第1178條選定
    遺產管理人，致聲請人之債權無以行使，今為保障聲請人權
    益，爰依民法第1176條準用民法第1178條第2 項之規定，狀
    請鈞院賜准予由鈞院逕行於由登錄執業律師名冊中指定遺產
    管理人，以維債權等語。
三、查聲請人主張之前揭事實，業據其提出借據及約定書影本、
    鈞院雄院隆家金95繼2210字第13507 號函影本各1 件為證，
    又被繼承人甲○○確已於95年7 月24死亡，其無配偶，而子
    閻子浩、兄弟姐妹閻鳳美、閻孝文、閻孝武、閻嘉瑋等人均
    已拋棄繼承，且父母、祖父母及外祖父母先逝等事實，業據
    本院依職權調閱95年度繼字第2210號、96年繼字第1495號及
    96 年 度家抗字第76號等拋棄繼承事件卷宗核閱無訛，堪信
    屬實。又被繼承人所遺留之遺產有無不明，尚待調查，然而
    甲○○之遺產繼承人既均已拋棄繼承，親屬會議亦無指定遺
    產管理人，揆諸首揭法條規定與前開說明，聲請人既為甲○
    ○之債權人，自有利害關係，其向本院聲請指定遺產管理人
    ，自屬有據。
四、本院審酌甲○○之繼承人既均已拋棄繼承，於法律上已無義
    務就甲○○之遺產再為管理。再者，聲請人請求本院指定之
    楊雪貞律師，乃具律師身分之人，受有法律之專業訓練，嫻
    熟公示催告、強制執行等相關法律程序，且對於遺產管理人
    依法應盡之管理職責，當較一般未受法學訓練之民眾更為明
    瞭，是如將甲○○之遺產交由楊雪貞律師管理，應有利於處
    理後續之遺產問題，亦利於債權人債權之實現，且律師之行
    止均受有律師法之規範，其執行遺產管理人之職務更能公正
    適法，應適於擔任遺產管理人職務，楊雪貞律師亦表明同意
    擔任本件被繼承人甲○○之遺產管理人，此有其出具之同意
    書1 份附卷可參。是聲請人之聲請，為有理由，應予准許，
    爰依聲請選任楊雪貞律師為甲○○之遺產管理人。
五、依非訟事件法第157 條、第24條第1項，裁定如主文。
中    華    民    國    98    年     1    月    23    日
                  家事法庭 法  官  施敏雄
正本係照原本作成。
如對本裁定抗告須於裁定送達後10日內向本院提出抗告狀。
中    華    民    國    98    年     1    月    23    日
                           書記官  黃進遠


司法院資訊處製作；財團法人民間司法改革基金會備份。
